【裁判字號】    99,消債更,10
【裁判日期】    990709
【裁判案由】    聲請更生程序
【裁判全文】
臺灣宜蘭地方法院民事裁定            99年度消債更字第10號
債  務  人  壬○○
債  權  人  合作金庫商業銀行股份有限公司
法定代理人  戌○○
代  理  人  戊○○
債  權  人  華南商業銀行股份有限公司
法定代理人  乙○○
代  理  人  寅○○
債  權  人  渣打國際商業銀行股份有限公司
法定代理人  午○○
債  權  人  陽信商業銀行股份有限公司
法定代理人  癸○○
債  權  人  遠東國際商業銀行股份有限公司
法定代理人  丑○○
債  權  人  永豐商業銀行股份有限公司
法定代理人  子○○
代  理  人  己○○
債  權  人  玉山商業銀行股份有限公司
法定代理人  申○○
代  理  人  庚○○
債  權  人  台新國際商業銀行股份有限公司
法定代理人  丁○○
債  權  人  大眾商業銀行股份有限公司
法定代理人  辰○○
代  理  人  巳○○
債  權  人  中國信託商業銀行股份有限公司
法定代理人  未○○
債  權  人  翊豐資產管理股份有限公司
法定代理人  甲○○○
債  權  人  萬榮行銷股份有限公司
法定代理人  酉○○
代  理  人  丙○○
債  權  人  元大國際資產管理股份有限公司
法定代理人  辛○○
債  權  人  富全國際資產管理股份有限公司
法定代理人  卯○○
上列當事人聲請消費者債務清理聲請更生事件，本院裁定如下：
    主  文
債務人壬○○自中華民國九十九年七月十四日下午四時起開始更
生程序。
命司法事務官進行本件更生程序。
    理  由
一、按債務人對於金融機構因消費借貸、自用住宅借款、信用卡
    或現金卡契約而負債務，在聲請更生或清算前，應提出債權
    人清冊，以書面向最大債權金融機構請求協商債務清償方案
    並表明共同協商之意旨。債務人得逕向法院聲請更生或清算
    。又法院開始更生程序之裁定，應載明其年、月、日、時，
    並即時發生效力。次按法院裁定開始更生或清算程序後，得
    命司法事務官進行更生或清算程序；必要時，得選任律師、
    會計師或其他適當之自然人或法人一人為監督人或管理人。
    消費者債務清理條例第151條第1項、第45條第1項、第16條
    第1項分別定有明文。
二、本件債務人即聲請人主張：聲請人因有不能清償債務或不能
    清償債務之虞之情事，前已提出債權人清冊，以書面向最大
    債權金融機構請求共同協商債務清償方案，經與金融機構債
    權人於民國98年9月21日協商成立，約定前71期每月償還新
    台幣（下同）5,000元，聲請人自認在得負擔之範圍內遂欣
    然同意，豈料聲請人繳納5期之後，債權人萬榮行銷股份有
    限公司因無法列入協商，而向法院聲請扣押聲請人3分之1之
    薪水，且又陸續有資產管理公司來電要求償還，故聲請人已
    無力履行前開協商條件，有非因可歸責於聲請人之事由，致
    履行原協商條件顯有重大困難。其目前之經濟能力月薪為
    21,900元，每月生活支出包括生活費7,500元、油資1,000元
    、家用雜費1,500元、扶養父親及祖母之扶養費8,500元，實
    有不能清償債務或有不能清償之虞情事，且其無擔保或無優
    先權之債務總額未逾1,200萬元，復未經法院裁定開始清算
    程序或宣告破產，爰向本院聲請更生等語。
三、經查：
（一）按債務人與金融機構協商成立者，不得聲請更生或清算。
      但因不可歸責於己之事由，致履行顯有重大困難者，不在
      此限。消費者債務清理條例第151條第3項定有明文。本件
      聲請人於98年9月21日與屬於金融機構之債權人成立協商
      ，以前71期月付5,000元為還款方案，並經台灣台北地方
      法院以98年度消債核字第23417號民事裁定予以認可在案
      ，有前開民事裁定書可佐（見本院卷第63頁以下）。則本
      院應審酌聲請人有無「因不可歸責於己之事由，致履行顯
      有重大困難」之事由存在。
（二）依聲請人所提出之債權人名冊及債務明細，聲請人除有金
      融機構債務外，尚有非銀行公會所包含之翊豐資產管理股
      份有限公司129,000元、萬榮行銷股份有限公司51,000元
      、元大國際資產管理股份有限公司121,500元、富全國際
      資產管理股份有限公司270,000元之債務無法列入協商程
      序，則聲請人確無從評估其應如何償還前開債務，經本院
      函詢前開各資產公司意見，除萬榮行銷股份有限公司陳明
      願以與各金融機構債權人相同，給與聲請人分71期還款之
      方式與聲請人進行個別協商外（參見本院卷第88頁），其
      餘資產公司全未回覆本院，聲請人確有非屬銀行公會所屬
      金融機構之資產公司之債務存在，且該資產公司均未表明
      是否給予協商或分期還款機會，應認聲請人有不可歸責於
      己之事由，致履行協商有重大困難之情事。
（三）聲請人任職於宜蘭縣廚師職業工會，月薪為21,900元，業
      據提出雇主開立之在職證明書為證（見本院卷第13頁）；
      而每月生活支出包括生活費7,500元、油資1,000元、家用
      雜費1,500元、扶養父親及祖母之扶養費8,500元（此部分
      聲請人陳明其依法有扶養義務，且扶養義務人之人數均為
      2人，共支出扶養費8,500元，推定聲請人據實陳報），合
      計為18,500元，經扣除後僅餘3,400元，聲請人已無餘裕
      償還協商款以及資產公司之債務至明，雖目前協商款仍在
      持續繳納之中，但因其收入恐不足以維持個人生活必要支
      出及扶養費用，而有不能清償之虞，應堪認定。
四、綜上，聲請人因尚有非屬銀行公會所屬金融機構之債務之不
    可歸責於己之事由，致履行協商有重大困難，又依聲請人目
    前之收入狀況，亦有不能清償債務之虞之情事，此外，本件
    查無聲請人有消費者債務清理條例第6條第3項、第8條或第
    46條各款所定駁回更生聲請之事由存在，則債務人聲請更生
    ，應屬有據，並依上開規定命司法事務官進行本件更生程序
    ，爰裁定如主文。
中    華    民    國    99    年    7     月    9     日
                  民事庭    法  官  郭淑珍
上為正本係照原本作成。
本件不得抗告。
本裁定於99年7月9日下午4時公告。
中    華    民    國    99    年    7     月    9     日
                            書記官  葉瑩庭

司法院資訊處製作；財團法人民間司法改革基金會備份。
